臺灣新竹地方法院民事簡易判決  
110年度竹簡字第347號
原      告  吳威德  



被      告  黃振德  

訴訟代理人  張鐿薰  
上列當事人間請求損害賠償事件，經原告提起刑事附帶民事訴訟
，由本院刑事庭裁定移送前來（109年度交附民字第174 號），
本院於民國110年10月4日辯論終結，判決如下：
    主      文
被告應給付原告新臺幣貳拾伍萬肆仟捌佰伍拾壹元，及自民國一
○九年七月二十一日起至清償日止，按週年利率百分之五計算之
利息。
原告其餘之訴駁回。
訴訟費用由被告負擔百分之十四，餘由原告負擔。
本判決原告勝訴部分得假執行；但被告如以新臺幣貳拾伍萬肆仟
捌佰伍拾壹元為原告預供擔保後，得免為假執行。
原告其餘假執行之聲請駁回。
    事實及理由
壹、程序方面：
    按訴狀送達後，原告不得將原訴變更或追加他訴，但減縮應
    受判決事項之聲明者，不在此限，民事訴訟法第255條但書
    第1項第3款定有明文。原告於刑事訴訟程序中提起附帶民事
    訴訟請求損害賠償，陳明損害賠償之內容及各項數額，並聲
    明：㈠被告應給付原告新臺幣（下同）1,854,636元，及自刑
    事附帶民事起訴狀繕本送達之翌日起至清償日止，按週年利
    率5%計算之利息。㈡願供擔保，請准宣告假執行。嗣因請求
    之財物損失非本件附帶民事訴訟得提起之範圍，而於本院本
    院110 年10月4 日言詞辯論期日中，當庭以言詞減縮該部分
    之請求，並更正請求金額為1,811,406元，利息則不變（見
    本院卷第150頁）。原告上開所為減縮應予准許。
貳、實體方面：
一、原告主張：被告於108年1月13日20時許，駕駛車牌號碼000-
    0000號自用小客車（下稱肇事車輛），沿新竹市光復路1段
    由東往西方向行駛，行經新竹市○○路0段○○道○號中山高速公
    路南下匝道口，欲左轉駛向國道一號南下交流道時，本應注
    意行經行車管制號誌正常運作之交岔路口時，應遵照號誌指
    示行駛，而當時天候晴、夜間有照明、柏油路面乾燥無缺陷
    、無障礙物、視距良好、行車管制號誌正常等一切情形，客
    觀上並無不能注意之情形，竟未待左轉號誌燈亮起，即貿然
    左轉，適有原告騎乘車牌號碼000-000號普通重型機車搭載
    訴外人吳佳耿，沿新竹市光復路2段由西往東方向直行，行
    經上開交岔路口時閃避不及，遭被告所駕駛肇事車輛自左側
    撞擊而人車倒地（下稱系爭事故），致原告右臉部、上下眼
    瞼多處撕裂傷及部分皮膚缺失、臉部、左右手多處挫擦傷、
    左右膝部、小腿多處挫擦傷、左側橈骨遠端骨折等傷害（下
    稱系爭傷害），被告應就原告系爭傷害負損害賠償責任。原
    告因系爭事故所受損害，包含醫療費用35,320元、將來醫療
    費用39,000元、交通費用15,046元及將來交通費用101,420
    元、薪資損失104,633元及將來薪資損失515,867元，且原告
    身心受有相當之痛苦，併請求精神慰撫金1,000,120元，以
    上共計1,811,406元。又被告上開不法行為，業經臺灣新竹
    地方檢察署檢察官偵查後提起公訴，並經本院刑事庭以108
    年度交易字第736號刑事判決有罪確定。為此，爰依侵權行
    為法律關係提起本件訴訟等語。並聲明：㈠被告應給付原告1
    ,811,406元，及自起訴狀繕本送達之翌日起至清償日止，按
    週年利率5%計算之利息。㈡願供擔保，請准宣告假執行。
二、被告則以：對於刑事判決認定之事實、已支出之醫療費用30
    ,770元及交通費用11,714元部分不爭執，但爭執醫療費用中
    於109年10月26日至聖恩中醫診所就診之4,550元，而原告支
    出之上開就診、奔波調解、開庭之交通費用，與本件無關、
    或不具相當因果關係，原告復未提供任何證據證明有支出將
    來之醫療、交通費用、將來薪資損失之必要；再關於工作損
    失部分，原告並未舉證證明確有此收入損失；另原告請求之
    精神慰撫金過高。況本件應依原告過失比例減輕被告之賠償
    責任。此外，原告所領取強制汽車責任保險給付亦應自賠償
    總額中扣除等語置辯。並聲明：㈠原告之訴駁回。㈡如受不利
    判決，願供擔保，請准宣告免為假執行。
三、得心證之理由：㈠
  ㈠原告主張被告上開過失傷害行為，致其受有系爭傷害，業據
    提出與所述情節相符之新竹馬偕紀念醫院、東元醫療社團法
    人東元綜合醫院（下稱東元醫院）之診斷證明書為證；被告
    因前揭過失傷害行為，經本院刑事庭以108年度交易字第736
    號刑事判決判處有期徒刑5月確定；而原告因本件車禍支出
    醫療費用30,770元、交通費用11,714元等情，為被告所不爭
    執，堪信為真正。
  ㈡按因故意或過失，不法侵害他人之權利者，負損害賠償責任
    ；不法侵害他人之身體或健康者，對於被害人因此喪失或減
    少勞動能力或增加生活上之需要時，應負損害賠償責任；不
    法侵害他人之身體、健康、名譽、自由、信用、隱私、貞操
    ，或不法侵害其他人格法益而情節重大者，被害人雖非財產
    上之損害，亦得請求賠償相當之金額，民法第184 條第1 項
    前段、第193 條第1 項、第195 條第1 項前段分別定有明文
    。經查，被告所為前開侵權行為，造成原告受有系爭傷害，
    兩者間有相當因果關係，被告自應負侵權行為損害賠償責任
    。是原告本於前揭規定，請求被告賠償其所受損害，洵屬有
    據。
　㈢茲就原告主張之各項損害項目及金額分別審酌析述如下：
　⒈醫療費用、將來醫療費用：
　　原告主張因系爭傷害就醫治療，已支出醫療費用35,320元，
    且原告至大學眼科診所接受右眼倒插睫毛拔除，至原告65歲
    退休時尚有25年，預估後續尚需前往大學眼科診所回診200
    次（平均每年8次回診），後續所需醫療費用共計39,000元
    亦應由被告負擔，並提出新竹馬偕紀念醫院、東元醫院及大
    學眼科診所之診斷證明書、新竹馬偕紀念醫院醫療費用收據
    、東元醫院醫療費用收據、大學眼科門診收據、聖恩中醫診
    所明細收據、一古堂中醫診所總收據、估價單、統一發票等
    件影本為證，惟除其中已支出之醫療費用30,770元外，餘為
    被告所否認，並辯稱如上。查：
　⑴原告因被告上開過失行為受有系爭傷害，已如前述，而觀諸
    原告提出之新竹馬偕紀念醫院108年1月23日、108年2月22日
    、108年10月3日、108年12月6日診斷證明書所示，診斷病名
    為「左側遠端橈骨骨折」、「右臉部，上下眼瞼多處撕裂傷
    及部分皮膚缺失，臉部，左右手多處挫擦傷，左右膝部，小
    腿多處挫擦傷，縫合後合併右睫毛倒插」，原告於108年1月
    13日急診治療並石膏固定，同日接受手術，施行清創，縫合
    傷口，局部皮瓣縫合手術，108年1月23日門診拆線，108年1
    月16日、108年1月18日、108年1月23日、108年2月22日至門
    診追蹤，需門診追蹤治療，於108年1月25日、108年10月3日
    至本院眼科門診就醫並接受右眼倒插睫毛拔除，宜門診繼續
    追蹤（見本院卷第77至79頁、第83頁、第87頁）；東元醫院
    108年5月24日診斷證明書之記載，原告於108年4月3日門診
    ，經診斷有「左側遠端橈骨骨折併軟骨缺損」之情形，108
    年4月19日行「自體高濃度血小板血漿PRP注射-自費」，108
    年5月24日門診，續門診追蹤（見本院卷第81頁），可見原
    告因所受骨折、皮肉外傷之傷勢於上述期間內前往骨科、整
    型外科、眼科接受治療，應係醫療所必要；然原告所提列之
    眼科門診醫療費用部分，雖舉新竹馬偕紀念醫院108年10月3
    日、108年12月6日診斷證明書為據，稽之上開診斷證明書記
    載：原告於108年12月6日門診治療並接受右眼倒插睫毛拔除
    ，宜門診繼續追蹤（見本院卷第83頁），又於108年10月3日
    至該院眼科門診就醫並接受右眼倒插睫毛拔除（見本院卷第
    87頁），然依原告所提聖恩中醫診所之診斷證明書可知，原
    告於108年10月26日至110年4月12日至聖恩中醫診所門診1次
    ，原告於108年1月13日車禍遭撞擊傷，系爭傷害經西醫X光
    片確認已癒合，108年10月26日殘證不癒，於本院自費購買
    外敷藥膏及內服水煎藥治療，於110年4月12日要求開立診斷
    證明書（見本院卷第91頁），原告骨折傷勢既已癒合，其所
    受之「撕裂傷」、「挫擦傷」等皮肉傷害，屬短期可治癒之
    傷，應早已痊癒，後續之眼睫毛倒插費用即不該由被告繼續
    負擔。是原告就上開預為請求之眼科醫療費用，於客觀上確
    無預為請求之必要，所提起將來給付之訴部分無理由。況因
    原告至聖恩中醫診所之就診時間距本件車禍發生日已有9 個
    月之久，復依原告所提上開醫療費用收據，原告於同一期間
    已於新竹馬偕紀念醫院、東元醫院頻繁看診、治療，另至中
    醫診所治療尋求中醫自費診治是否為必要，亦有疑義，且於
    一古堂中醫診所、聖恩中醫診所之診療項目為針灸、傷科處
    理等，故原告自行選擇至一古堂中醫診所、聖恩中醫診所就
    診，本院認並非治療因本件事故所受傷勢之必要醫療行為，
    則被告抗辯聖恩中醫診所費用4,550元應予扣除，即非無據
    。
  ⑵準此，扣除上開原告未能舉證必要性之部分費用外，本院認
    為本項應以被告同意給付已支出之醫療費用30,770元，為有
    理由，逾此範圍，不應准許。
　⒉交通費用及將來交通費用：　
　　原告又主張其因傷不良於行，需搭乘計程車前往聖恩中醫診
    所就醫治療，及往返調解、開庭應訊等，已支出交通費15,0
    46元等情，並提出計程車車資證明影本3 份為證（見本院卷
    第103頁），被告除對於已支出之交通費用11,714元不為爭
    執外（見本院卷第197頁），其餘則為被告所否認，並以前
    詞置辯。查原告係自行選擇至一古堂中醫診所、聖恩中醫診
    所就診，承前所述，原告至中醫診所就診，並非治療因本件
    事故所受傷勢之必要醫療行為，自不得請求此部分所生之交
    通費用。至原告往返調解、開庭所生之交通費部分，乃原告
    為主張權利或循訴訟途徑保障其權利所為之支出，難認與被
    告上揭過失之侵權行為間有相當之因果關係。是以，除被告
    不爭執之11,714元交通費用外，其餘部分之請求，殊乏所據
    ，無從准許。
　⒊薪資損失及將來薪資損失：
　　原告主張因系爭傷害而至新竹馬偕紀念醫院、東元醫院骨科
    、大學眼科診所就診治療及休養期間、暨因調解、開庭等無
    法工作，受有薪資損失104,633元及將來薪資損失515,867元
    等語，並提出薪資明細為證（見本院卷第97頁）。惟參諸原
    告提出上開眾多之診斷證明書之內容，可知原告於受傷之日
    即108年1月13日急診治療，同日施行清創，縫合傷口，局部
    皮瓣縫合手術，同日離院，並未住院，而僅有新竹馬偕紀念
    醫院108年1月23日診斷證明書記載：「建議宜休養兩週」等
    語（見本院卷第77頁），故原告因系爭事故受傷後需休養期
    間應為兩週，共計14日無法工作。另原告因本件車禍事故案
    件請假調解、開庭所生之損害，乃其為主張權利或循訴訟途
    徑保障其權利所必要，無由轉嫁由他人負擔，且原告因訴訟
    而出庭應訊乃原告訴訟上權利、義務之行使，其因此需請假
    調解、出庭，亦難認與被告上揭過失致傷之侵權行為，有相
    當之因果關係。是以原告主張之每月薪資為73,000元，原告
    請求因本件車禍受傷14日不能工作之損失應為34,067元（計
    算式：73,000÷30×14＝34,067，元以下四捨五入），逾此部
    分之請求，咸屬無據，礙難准許。
　⒋精神慰撫金：
　　第按不法侵害他人之人格權，被害人受有非財產上損害，請
    求加害人賠償相當金額之慰撫金時，法院對於慰撫金之量定
    ，應斟酌實際加害情形、所造成之影響、被害人痛苦之程度
    、兩造之身分地位經濟情形及其他各種狀況，以核定相當之
    數額。查被告前開行為係過失不法侵害原告之身體與健康，
    原告受有系爭傷害，堪認原告因此受有身心上之痛苦，其自
    得請求被告賠償精神慰撫金。又原告為69年生，碩士畢業，
    從事科技業，107、108年度有所得，名下有財產；被告則為
    69年生，高職肄業，107、108年度均無所得，名下亦無財產
    等情，有本院依職權調取之兩造107、108年度稅務電子閘門
    財產所得調件明細表及兩造之個人戶籍資料查詢結果存卷可
    考。是本院綜合審酌兩造之學經歷、社會地位、經濟狀況、
    被告所為侵權行為態樣、原告所受傷勢及為此所受身體、精
    神痛苦程度等一切情狀，認原告請求被告賠償之精神慰撫金
    1,000,120元，尚嫌過高，應以200,000元為適當；超過上開
    部分之請求，要非有據，無法准許。
　⒌基上，原告請求被告給付之賠償金額為276,551元（計算式：
    已支出之醫療費用30,770元＋已支出之交通費用11,714元＋薪
    資損失34,067元＋精神慰撫金200,000元＝276,551元）。
　㈣被告雖抗辯原告與有過失云云，然查，被告未待左轉號誌燈
    亮起，即貿然左轉而致生系爭事故，原告依號誌行駛本可信
    賴他人遵守交通規則，原告並無任何過失可言，被告抗辯並
    不可採。　　
　㈤復按保險人依本法規定所為之保險給付，視為被保險人損害
    賠償金額之一部分；被保險人受賠償請求時，得扣除之，強
    制汽車責任保險法第32條定有明文。查原告因本件車禍事故
    而受領強制責任保險金21,700 元乙情，有國泰世紀產物保
    險股份有限公司之賠款明細在卷可參（見本院卷第187頁）
    ，且為兩造所不爭（見本院卷第150 頁），故原告上開所得
    請求賠償之金額，自應扣除已領取之強制險理賠金。從而，
    原告得請求被告損害賠償之金額，應以254,851元為限（計
    算式：276,551－21,700＝254,851）。 
四、末按給付無確定期限者，債務人於債權人得請求給付時，經
    其催告而未為給付，自受催告時起，負遲延責任。其經債權
    人起訴而送達訴狀，或依督促程序送達支付命令，或為其他
    相類之行為者，與催告有同一之效力；遲延之債務，以支付
    金錢為標的者，債權人得請求依法定利率計算之遲延利息；
    應付利息之債務，其利率未經約定，亦無法律可據者，週年
    利率為5%，民法第229條第2項、第233條第1項前段、第203
    條分別定有明文。本件係屬侵權行為損害賠償之債，自屬無
    確定期限者，又以支付金錢為標的，則依上揭法律規定，原
    告就其得請求被告給付之金額部分，請求自刑事附帶民事起
    訴狀繕本送達翌日起加計週年利率5%之利息，亦屬有據，應
    予准許。而本件刑事附帶民事起訴狀繕本係於109年7月20日
    送達被告（見本院109年度交附民字第174號卷第9頁），是
    原告向被告請求遲延利息之起算日為109年7月21日，應堪認
    定。
五、綜上所述，原告依侵權行為之法律關係，請求被告給付254,
    851元，及自109年7月21日起至清償日止，按週年利率5%計
    算之法定遲延利息，為有理由，應予准許；逾此範圍之請求
    ，為無理由，應予駁回。
六、本件係依民事訴訟法第427 條第2 項第11款適用簡易訴訟程
    序所為被告部分敗訴之判決，應依同法第389 條第1 項第3 
    款規定，就被告敗訴部分，依職權宣告假執行。原告雖陳明
    願供擔保請求宣告假執行，惟就其勝訴部分僅係促請本院為
    上開宣告假執行之職權發動而已，不另為假執行准駁之諭知
    。另被告陳明願供擔保，聲請宣告免為假執行，核無不合，
    爰酌定相當之擔保金額准許之。至原告敗訴部分既經駁回，
    其假執行之聲請即失所附麗，應併予駁回。
七、本件事證已臻明確，兩造其餘之攻擊防禦方法及所提證據，
    於判決結果不生影響，爰不一一論列，附此敘明。
八、本件為刑事附帶民事訴訟，免納裁判費用，且訴訟進行中亦
    無公示送達費用、證人日旅費等訴訟費用之產生，惟依法仍
    應依民事訴訟法第79條諭知兩造訴訟費用負擔之比例，亦此
    敘明。　
中　　華　　民　　國　　110 　年　　10　　月　　22　　日
                  新竹簡易庭  法  官  黃致毅
以上正本證明與原本無異。
如不服本判決，須於判決送達後20日內向本庭提出上訴狀（應按
他造當事人之人數附繕本）；如委任律師提起上訴者，應一併繳
納上訴審裁判費。
中　　華　　民　　國　　110 　年　　10　　月　　22　　日
                              書記官  蕭宛琴